【裁判字號】    98,交易,734
【裁判日期】    990322
【裁判案由】    過失傷害
【裁判全文】
臺灣臺中地方法院刑事判決             98年度交易字第734號
公  訴  人  臺灣臺中地方法院檢察署檢察官
被      告  丙○○
上列被告因過失傷害案件，經檢察官提起公訴（九十八年度偵字
第二二０五二號），本院裁定進行簡式審判程序，判決如下：
    主    文
丙○○因過失傷害人，處拘役拾日，如易科罰金，以新臺幣壹
仟元折算壹日。
    犯罪事實
一、丙○○於民國九十八年五月三日晚間十時三十分許（起訴書
    誤載為二十二分許），在臺中市○區○○路二段九十四號前
    ，欲與其友人張志成步行橫越自由路，至對面中山公園外圍
    紅磚道旁取車離去。丙○○本應注意行人穿越道路時，在設
    有行人穿越道之處所，必須經由行人穿越道穿越，不得在其
    一百公尺範圍內穿越道路，而依當時天候晴、夜間有照明、
    路面乾燥無缺陷、視距良好等客觀情形，並無不能注意之特
    別情事，竟疏未注意而貿然在該處未設行人穿越道之處所穿
    越道路（該處距左、右兩側所設置之行人穿越道各為七十五
    點一公尺、五十九公尺）。適有乙○○騎乘車牌號碼二八０
    －ＣＲＪ號重機車，沿臺中市○○路○段由雙十路往公園路
    方向駛抵該處，亦疏未注意車前狀況並採取必要之安全措施
    ，待其發現丙○○已越過分向限制線步行至其前方車道上時
    ，業已避煞不及，該部機車之車頭因而擦撞丙○○之身體，
    乙○○當場人車倒地，並受有腦震盪、臉部裂傷、擦傷、顏
    面撕裂傷及牙冠斷裂、牙齒外移斷裂等傷害。丙○○於肇事
    後、具有偵查犯罪權限之公務員發覺上開犯行前，在到場處
    理員警楊榮文至醫院詢問時（丙○○亦受有腦震盪、臉部撕
    裂傷、四肢多處擦挫傷而送醫治療）自首犯罪，再於其後本
    案偵查、審理時到庭接受裁判。
二、案經乙○○訴請臺灣臺中地方法院檢察署檢察官偵查起訴。
    理    由
一、本件被告丙○○於準備程序中，先就上開犯罪事實為有罪之
    陳述，且所犯係死刑、無期徒刑、最輕本刑為三年以上有期
    徒刑以外之罪，經本院告知簡式審判程序之旨，並聽取檢察
    官及被告之意見後，依刑事訴訟法第二百七十三條之一第一
    項之規定，裁定進行簡式審判程序，先此敘明。
二、上開犯罪事實，業據被告丙○○於警詢及偵審中坦承不諱，
    核與證人即告訴人乙○○於警詢時指證情節相符，並經證人
    張志成於警詢時證述明確，復有道路交通事故調查報告表、
    現場圖各一份、車禍現場照片十二張、澄清綜合醫院診斷證
    明書、鈞美牙醫診所診斷證明書各一份附卷可稽。按行人穿
    越道路時，在設有行人穿越道之處所，必須經由行人穿越道
    穿越，不得在其一百公尺範圍內穿越道路，道路交通安全規
    則第一百三十四條第一款定有明文。被告本應遵循前揭交通
    安全規定，注意切勿在距離行人穿越道一百公尺範圍內恣意
    步行穿越道路，且依當時天候、路況、視距等情形，均無不
    能注意之特別情事，被告竟疏未注意而貿然步行橫越自由路
    ，致使告訴人乙○○避煞不及倒地受傷，被告之行為顯有過
    失。又本件車禍經送請臺灣省臺中市區車輛行車事故鑑定委
    員會鑑定及臺灣省車輛行車事故覆議鑑定委員會覆議結果，
    均認被告於禁止穿越路段不當穿越道路而未讓機車先行，為
    肇事主因，有臺灣省臺中市區車輛行車事故鑑定委員會臺中
    市區九八０五四四案鑑定意見書、臺灣省車輛行車事故覆議
    鑑定委員會九十九年二月十一日覆議字第０九九六二００五
    八０號函各一份在卷可參，同於本院前揭認定，益足為證。
    至於告訴人乙○○雖亦疏於車前狀況，乃本件車禍之肇事次
    因，此據上開鑑定意見書及覆議意見函載述至明。然被告既
    有前述交通過失情節，尚不得徒以告訴人乙○○同有疏失而
    解免其應負之過失傷害罪責。是以被告前揭過失行為與告訴
    人乙○○之受傷結果間，仍具有相當因果關係。本案事證已
    臻明確，被告犯行至堪認定。
三、雖依時下一般民眾認知，多以為車輛與行人發生碰撞，僅車
    輛駕駛人應負過失責任，行人則屬單純不幸受撞之被害人，
    自無命其負擔民事賠償責任甚至面臨刑事追訴處罰之理。惟
    受撞之行人未必即非車禍事件之肇事者，倘其業已侵犯道路
    上往來通行車輛之路權，或有其他危害交通安全之舉動，仍
    應依其注意義務之有無及注意程度之高低，論以刑法上之過
    失犯。按行人穿越道之設置，不僅在使行人得以從容無慮橫
    越道路，汽車駕駛人亦因而產生合理信賴，毋庸隨時提防行
    人衝出或步入車道內，徒增日常駕駛行為之過度負擔。則被
    告未依前揭交通安全規定恣意穿越道路，已非單純自甘冒險
    或放棄保護自我權利之行為，而係已危及其他用路人往來通
    行安全，製造法律所不容許之風險。其後告訴人乙○○果因
    乍見被告違規穿越道路，且其自身亦疏於注意車前狀況並隨
    時採取必要安全措施，告訴人乙○○因而撞及被告並使自己
    倒地成傷，業已實現前揭交通安全規定所欲避免之風險。衡
    諸該項條文之規範保護目的，即在避免行人無視於行人穿越
    道之存在，而在車道上與車輛爭搶通行，足徵被告所為即已
    侵害該項條文之規範保護目的，在客觀上應受歸責，非可僅
    憑被告為行人而未操控任何交通工具乙節，即遽謂其不受刑
    法過失犯罪所繩，併此敘明。
四、核被告丙○○因過失行為致人受傷，所為係犯刑法第二百八
    十四條第一項前段之普通過失傷害罪。而被告丙○○於肇事
    後、具有偵查犯罪權限之公務員發覺其上開犯行前，在到場
    處理之員警楊榮文至醫院詢問時自首犯罪，再於其後本案偵
    查、審理期間到庭接受裁判，此觀卷附道路交通事故肇事人
    自首情形紀錄表之記載即明，被告既已合於法定自首之要件
    ，應依刑法第六十二條前段之規定減輕其刑。爰審酌被告交
    通過失情節輕重、告訴人乙○○受傷程度、告訴人乙○○對
    於本件交通事故之發生亦有疏失，非可全然歸責於被告、被
    告雖已坦承犯行惟迄今仍未能與告訴人乙○○達成民事和解
    之犯後態度、被告具有高職畢業學歷之智識程度等一切情狀
    ，量處如主文所示之刑，併諭知易科罰金之折算標準，以示
    懲儆。
五、查被告行為後，刑法第四十一條先於九十八年一月二十一日
    經修正公布，並於九十八年九月一日施行，惟其主要係就易
    科罰金者得改易服社會勞動而為修正規定，屬於執行事項之
    法律變動，而與裁判量刑事項無涉，就本件被告得易科罰金
    之條件及折算標準均未生法律變更；又刑法第四十一條修正
    條文另於九十八年十二月三十日經總統以華總一義字第０九
    八００三二五四九一號令公布，並於九十九年一月一日施行
    ，惟該部分之修正條文僅涉及數罪併罰時之易刑期間限制，
    與本案被告僅犯一罪之情形無關，均不生新舊法比較之問題
    ，應依一般法律適用原則，逕行適用裁判時法即現行刑法第
    四十一條第一項規定，併予敘明。
據上論斷，應依刑事訴訟法第二百七十三條之一第一項、第二百
九十九條第一項前段，刑法第二百八十四條第一項前段、第六十
二條前段、第四十一條第一項前段，刑法施行法第一條之一第一
項、第二項前段，判決如主文。
本案經檢察官甲○○到庭執行職務。
中    華    民    國    99    年    3     月    22    日
                      交通法庭  法  官  高文崇
以上正本證明與原本無異。
如不服本判決應於收受判決後10日內向本院提出上訴書狀，並應
敘述具體理由；其未敘述上訴理由者，應於上訴期間屆滿後20日
內向本院補提理由書（均須按他造當事人之人數附繕本）「切勿
逕送上級法院」。
告訴人或被害人對於判決如有不服具備理由請求檢察官上訴者，
其上訴期間之計算係以檢察官收受判決正本之日期為準。
                                書記官  林淑慧
中    華    民    國    99    年    3     月    22    日
附錄本案論罪科刑法條：
刑法第二百八十四條第一項：
因過失傷害人者，處六月以下有期徒刑、拘役或五百元以下罰金
，致重傷者，處一年以下有期徒刑、拘役或五百元以下罰金。

司法院資訊處製作；財團法人民間司法改革基金會備份。
